【裁判字號】    98,易,402
【裁判日期】    981231
【裁判案由】    贓物
【裁判全文】
臺灣雲林地方法院刑事判決
公  訴  人  臺灣雲林地方法院檢察署檢察官
被      告  甲○○
上列被告因偽造文書等案件，經檢察官提起公訴（98年度偵字第
1874號）暨追加起訴（98年度偵字第3546號），被告於準備程序
中就被訴事實為有罪之陳述，本院改依簡式審判程序審理，判決
如下：
    主  文
甲○○收受贓物，累犯，處有期徒刑月，如易科罰金，以新臺
幣壹仟元折算壹日。又犯行使偽造私文書罪，累犯，處有期徒刑
陸月，如易科罰金，以新臺幣壹仟元折算壹日。偽造之「丙○○
」印章壹枚及如附表所示偽造之「丙○○」署押肆枚均沒收。應
執行有期徒刑捌月，如易科罰金，以新臺幣壹仟元折算壹日。偽
造之「丙○○」印章壹枚及如附表所示偽造之「丙○○」署押肆
枚均沒收。
    犯罪事實
一、甲○○前於民國94年間因施用第一級、第二級毒品案件，經
    臺灣臺中地方法院以94年度訴字第592 號分別判處有期徒刑
    9 月、7 月，應執行有期徒刑1 年2 月確定；再於95年間，
    因施用第一級、第二級毒品案件，經同院以95年度訴字第13
    99號分別判處有期徒刑10月、8 月確定，再經同法院以96年
    度聲減字第4178號裁定各減為有期徒刑5 月、4 月，應執行
    有期徒刑8 月確定，上開二案經接續執行，於97年1 月2 日
    縮刑期滿執行完畢。詎仍不知悔改，分別為下列行為：
    (一)甲○○明知其友人郭自強（未起訴）所持有之「丙○○國
      民身分證」1 紙，來路不明，為他人財產犯罪所得之贓物
      （上開國民身分證1 紙係丙○○所有，於96年7 月30日失
      竊），竟基於收受贓物之犯意，於97年12月底某日，在真
      實姓名、年籍不詳，年約20歲綽號「寶貝」之女性友人位
      於嘉義市○○路之住處，收受上開國民身分證。
    (二)甲○○復於98年4 月間，為向乙○○承租坐落雲林縣斗南
      鎮○○○路21號2 樓之3 之房屋，遂另基於行使偽造私文
      書犯意，先於不詳時、地，委由不知情之已成年刻印業者
      盜刻丙○○之印章1 枚，再於98年4 月3 日，持丙○○之
      上開國民身分證，假冒丙○○之名義，與不知情之乙○○
      簽訂租賃契約，約定以每月新臺幣7,300 元之租金，承租
      乙○○上開房屋。並於「房屋租賃契約書」上，偽造丙○○印文及簽名各2 枚（偽造印文、簽名之情形，均詳如附
      表所示），以偽造丙○○名義承租上開房屋之「房屋租賃
      契約書」私文書1 紙後，旋向房東乙○○行使，用以承租
      上開房屋，足以生損害於丙○○及乙○○。
    嗣於98年4 月10日1 時30分許，因甲○○另涉毒品案件，為
    警搜索上開租屋處而查悉上情，並扣得上開國民身分證1 紙
    及租賃契約書1 份。
二、案經海岸巡防總局中部地區巡防局報告臺灣雲林地方法院檢
    察署檢察官偵查起訴及同署檢察官自動檢舉偵查追加起訴。
    理  由
壹、程序部分：
一、本件係經被告甲○○於準備程序期日為有罪之陳述，而經本
    院合議庭裁定由受命法官獨任以簡式審判程序加以審理，此
    有本院98年12月25日準備程序筆錄一份附卷足憑，則依據刑
    事訴訟法第273 條之2 、同法第159 條第2 項之規定，不適
    用傳聞法則有關限制證據能力之相關規定，合先敘明。
二、於第一審辯論終結前，得就與本案相牽連之犯罪，追加起訴
    。刑事訴訟法第265 條第1 項定有明文。前開犯罪事實欄一
    、(一)所示之收受贓物部分，業由檢察官已以98年度偵字第35
    46號追加起訴書追加起訴，且經核此部分，與原起訴被告行
    使偽造私文書之犯罪事實（即犯罪事實欄一、(二)部分），屬
    一人犯數罪之相牽連案件，檢察官於此追加起訴，依法自無
    不合。
三、又按檢察官於第一審辯論終結前，發現有應不起訴之情形者
    ，得撤回起訴，且應提出撤回書敘述理由，刑事訴訟法第26
    9 條定有明文，起訴書原認被告於98年1 月間某日涉嫌侵占
    罪嫌，因與被告在本院審理中所認罪之事實不同，相關證據
    亦不足以認定被告確有起訴書所認定之事實，從而，蒞庭檢
    察官以98年度聲撤字第10號撤回起訴書，依刑事訴訟法第26
    9 條規定撤回起訴，基於不告不理原則，本院自毋庸審理該
    部分，附此說明。
貳、實體部分：
一、訊據被告甲○○對於上開犯罪事實坦承不諱，核與告訴人丙○○之指述情節相符（98年度訴字第393 號卷第31頁），復
    有告訴人丙○○國民身分證影本2 份、房屋租賃契約書1 份
    在卷可稽（同上卷第27、28頁、98年度偵字第1874號卷第16
    至18頁），是被告自白與事實相符，應可採信，其犯行皆堪
    認定。
二、按比較適用最有利於行為人之法律時，應就罪刑有關之共犯
    、未遂犯、連續犯、牽連犯、結合犯以及累犯加重、自首減
    輕暨其他法定加減原因、加減例等一切情形，綜其全部之結
    果而為比較，再適用有利於行為人之法律處斷，且應就罪刑
    有關之一切情形，比較其全部之結果，而為整個之適用，不
    能割裂而分別適用有利益之條文；但此所謂不能割裂適用，
    係指與罪刑有關之本刑而言，並不包括易刑處分在內。詳言
    之，有關易科罰金、易服勞役之刑罰執行，仍應比較新舊法
    之規定，適用最有利於行為人之法律，依刑法第2 條第1 項
    之從舊從輕原則定其易刑之折算標準（最高法院97年度臺上
    字第2545號判決意旨參照）。查：被告犯本件收受贓物及行
    使偽造私文書罪時，94年2 月2 日修正公布、95年7 月1 日
    施行之刑法第41條第1 項、第2 項規定：「犯最重本刑為5
    年以下有期徒刑以下之刑之罪，而受6 個月以下有期徒刑或
    拘役之宣告者，得以新臺幣1 千元、2 千元或3 千元折算1
    日，易科罰金。但確因不執行所宣告之刑，難收矯正之效，
    或難以維持法秩序者，不在此限。」「前項規定於數罪併罰
    ，其應執行之刑未逾6 月者，亦適用之。」則本件被告行為
    時犯最重本刑為5 年以下有期徒刑之刑之收受贓物罪及行使
    偽造私文書罪，而分別受6 個月以下有期徒刑之宣告者，其
    應執行刑逾6 個月者，不得易科罰金。惟98年12月30日公布
    施行之刑法第41條第8 項規定：「第1 項至第4 項及第7 項
    之規定，於數罪併罰之數罪均得易科罰金或易服社會勞動，
    其應執行之刑逾6 月者，亦適用之。」比較修正前後之數罪
    併罰易科罰金規定，被告如適用修正後之規定，在其應執行
    之刑逾6 個月時，將仍得易科罰金，以修正後之規定，適用
    修正後刑法第41條第8 項規定，對被告較有利。
三、核被告甲○○所為係犯刑法第349 條第1 項之收受贓物罪、
    第216 條、第210 條之行使偽造私文書罪（此部分被告所犯
    罪名，業經檢察官於審理中更正如上＜98年度訴字第393 號
    卷第75頁反面＞）。被告盜刻印章，進而持以用印併偽造簽
    名，其偽造印文、偽造簽名，均為偽造私文書之部分行為，
    另其偽造私文書後復持以行使，其偽造之低度行為應為行使
    偽造私文書之高度行為所吸收，均不另論罪。被告利用某不
    詳姓名之不知情成年人，偽造「丙○○」之印章，為間接正
    犯。被告所為上開2 罪，犯意各別，行為互殊，應予分論併
    罰。
四、爰審酌被告前有偽造文書及多次違反毒品危害防制條例前科
    ，素行不佳，為圖謀己私之利益便利，不知尊重他人之財產
    權，收受贓物，守法觀念淡薄。又不以合法途徑與出租人乙○○簽訂租賃契約，竟以冒用告訴人丙○○國民身分證、偽
    造告訴人丙○○印文及署押之方式為上開犯行，所犯非但已
    破壞他人對文書真正之信賴，更可能影響到告訴人之個人信
    用，對告訴人丙○○及被害人乙○○所造成之損害不小，實
    非可取，而應予非難。惟念及被告收受告訴人之國民身分證
    後，除出示予乙○○簽訂本件租賃契約外，並未查得其他不
    法犯行，且被告行使偽造私文書之犯罪動機係為承租房屋，
    犯罪後均坦白承認一切犯行，已有悔意，暨檢察官分別具體
    求處有期徒刑3 月、6 月等一切情狀，分別量處如主文所示
    之刑，並均諭知易科罰金之折算標準及定其應執行之刑，以
    資懲戒。
五、被告偽造之「丙○○」印章1 枚，雖未扣案，惟不能證明業
    已滅失；又於如附表所示房屋租賃契約上偽造之「丙○○」
    印文、簽名各2 枚，合計共4 枚，均係偽造之署押，是上開
    印章及前述偽造之署押，不問屬於被告與否，應依刑法第21
    9 條之規定，宣告沒收。至於扣案之國民身分證1 紙，係告
    訴人丙○○失竊之國民身分證，應發還告訴人領回，自無庸
    諭知沒收，附此敘明。
據上論斷，應依刑事訴訟法第299 條第1 項前段、第273 條之1
第1 項，刑法第2 條第1 項、第216 條、第210 條、第349 條第
1 項、第219 條、第47條第1 項、第41條第1 項、第8 項、第51
條第5 款，刑法施行法第1 條之1 第1 項、第2 項前段，判決如
主文。
本案經檢察官傅克強到庭執行職務。
中    華    民    國    98    年    12    月    31    日
                  刑事第一庭    法  官  陳美利
以上正本證明與原本無異。
如不服本判決應於收受判決後10日內向本院提出上訴書狀，並應
敘述具體理由；其未敘述上訴理由者，應於上訴期間屆滿後20日
內向本院補提理由書（均須按他造當事人之人數附繕本）。「切
勿逕送上級法院」。
                                書記官  王秀如
中    華    民    國    98    年    12    月    31    日
附錄本案論罪科刑法條：
中華民國刑法第210條
（偽造變造私文書罪）
偽造、變造私文書，足以生損害於公眾或他人者，處 5 年以下
有期徒刑。
中華民國刑法第216條
（行使偽造變造或登載不實之文書罪）
行使第 210 條至第 215 條之文書者，依偽造、變造文書或登載
不實事項或使登載不實事項之規定處斷。
中華民國刑法第349條
（普通贓物罪）
收受贓物者，處 3 年以下有期徒刑、拘役或 5 百元以下罰金。
搬運、寄藏、故買贓物或為牙保者，處 5 年以下有期徒刑、拘
役或科或併科 1 千元以下罰金。
因贓物變得之財物，以贓物論。
附表：
┌────┬────────┬─────────────┬─────────┐
│偽造文書│欄位            │內容                      │備註              │
│名稱    │                │                          │                  │
├────┼────────┼─────────────┼─────────┤
│房屋租賃│承租人          │1.偽造之「丙○○」印文1 枚│98年度偵字第1874號│
│契約    │                │2.偽造之「丙○○」簽名1 枚│卷第16頁反面      │
│        ├────────┼─────────────┼─────────┤
│        │立契約人（乙方）│1.偽造之「丙○○」印文1 枚│同上卷第18頁正面  │
│        │                │2.偽造之「丙○○」簽名1 枚│                  │
└────┴────────┴─────────────┴─────────┘

司法院資訊處製作；財團法人民間司法改革基金會備份。
